臺灣臺東地方法院民事判決　　　　　　100年度重勞訴字第1號
原　　　告　蔡翔羽原名蔡金德.
訴訟代理人　林長振律師
被　　　告　灝業採石場
法定代理人　范綱維
訴訟代理人　吳漢成律師
上列當事人間請求侵權行為損害賠償事件，本院於民國100 年11
月2 日言詞辯論終結，判決如下：
    主    文
被告應給付原告新臺幣柒佰壹拾捌萬壹仟貳佰元，及自民國一百
年三月二十四日起至清償日止按週年利率百分之五計算之利息。
原告其餘之訴駁回。
訴訟費用由被告負擔十分之一，餘由原告負擔。
本判決第一項於原告以新臺幣貳佰拾玖萬元為被告供擔保後，
得假執行。但被告以新臺幣柒佰壹拾捌萬壹仟貳佰元為原告預供
擔保，得免為假執行。
原告其餘假執行之聲請駁回。
    事實及理由
一、按訴狀送達後，原告不得將原訴變更或追加他訴，但請求之
    基礎事實同一、減縮應受判決事項之聲明者，不在此限，民
    事訴訟法第255 條第1 項第2 款及第3 款分別定有明文。本
    件原告起訴時係依勞動基準法第59條第1 款、第2 款及第3
    款及民法第184 條第2 項規定為請求（見本院卷第3 頁至第
    7 頁）；嗣追加民法第184 條第1 項前段規定為請求（見本
    院卷第71頁），核其追加請求之基礎事實，與起訴請求之基
    礎事實同一，依上揭規定，應予准許。又本件原告起訴時係
    聲明請求被告給付新臺幣（下同）7,805,392 元及遲延利息
    （見本院卷第3 頁），嗣改為請求被告給付7,781,392 元及
    遲延利息（見本院卷第108 頁），核其所為，應屬減縮應受
    判決事項之聲明，依上揭規定，亦應准許。
二、原告主張：原告自民國97年6月23日起受僱於被告，於98年4
    月28日維修輸送帶時，因滾輪轉動異常，致原告手臂被捲入
    輸送帶，因此受有右上臂開放性骨折合併創傷肘上截肢及皮
    膚缺損等傷害，爰依勞基法第59條第1款規定，請求被告補
    償醫療費用81,719元；依勞基法第59條第2款規定，請求被
    告補償其醫療期間即98年5月至8月共4個月不能工作之原領
    工資合計128,000元；依勞基法第59條第3款規定，請求被告
    給付按960日平均工資計算合計1,235,520元之殘廢補償。又
    勞工安全衛生法第23條第1項、第24條、勞工安全衛生設施
    規則第57條第1項及第3項規定，為保護他人之法律，被告未
    提供必要之安全衛生教育訓練及未設置必要之安全防護設施
    ，違反勞工安全衛生法第23條第1項、第24條、勞工安全衛
    生設施規則第57條第1項及第3項規定，致原告遭受本件職業
    災害，爰依民法第184條第1項前段及同條第2項規定，請求
    原告賠償減少勞動能力損害6,023,472元、慰撫金100萬元、
    增加生活上需要即義肢費用100萬元。扣除原告已自勞工保
    險局受領失能給付969,600元、國泰世紀產物保險股份有限
    公司（下稱國泰產險公司）理賠團體意外險保險金621,719
    元及被告已付薪資96,000元，被告尚應給付7,781,392元等
    語。並聲明：(一)被告應給付原告7,781,39 2元，及自起訴狀
    繕本送達被告翌日起至清償日止，按年息5％計算之利息。
    (二)願供擔保請准宣告假執行。
三、被告則以：原告雖受雇於被告，惟原告之工作內容並不包括
    維修輸送帶，於本件事故發生當日，輸送帶異常，已停止運
    作，擔任被告廠長之訴外人范植銡，為明瞭輸送帶異常情形
    ，啟動開關運作，詎在旁觀看之原告，見運轉中之輸送帶上
    有1顆小碎石，竟貿然將手伸入運轉中之輸送帶，欲取出該
    石，因此手被絞傷，係因其個人不當行為所致，並非職業災
    害，被告並無侵權行為。縱認被告應負補償或賠償責任，原
    告就其所受傷害與有過失，被告得主張過失相抵。又原告未
    舉證證明其減少勞動能力為84.59％，其平均工資應以勞工
    保險之月投保薪資30,300元計算，且加班費不得計入。又原
    告請求慰撫金過高，且原告已自勞工保險局受領失能給付96
    9,600元，國泰產險公司理賠團體意外險保險金621,719元及
    被告已付3個月薪資96,000元，合計1,687,319元，已逾原告
    得請求被告給付之補償及賠償金額等語，資為抗辯，並聲明
    ：(一)原告之訴駁回。(二)如受不利之判決，請准供擔保免為假
    執行。
四、兩造不爭執及爭執事項：
  (一)兩造不爭執事項：
  1.原告自97年6 月23日起受雇於被告，被告已依勞工保險條例
    規定為原告投保勞工保險，月投保薪資為30,300元。
  2.原告於98年4 月28日遭輸送帶將其手臂捲入，經財團法人佛
    教慈濟綜合醫院（下稱慈濟醫院）診斷結果，受有右上臂開
    放性骨折合併創傷性肘上截肢及皮膚缺損約25×25平方公分
    之傷害。
  3.勞工保險局98年9 月11日保給核字第098031030629號函記載
    ：「台端（即原告）申請失能給付案，經本局（即勞工保險
    局）審查失能程度符合失能給付標準附表第R11-3 項，按診
    斷永久失能之當月起前6 個月平均月投保薪資30,300元，發
    給05等級職業傷病失能給付960 日計969,600 元，已於98年
    9 月11日核付」。
  4.被告為原告向國泰產險公司投保團體意外險，原告因本件事
    故，於98年5 月27日、同年9 月18日、同年10月23日分別獲
    得理賠保險金600,000 元、3,050 元及18,669元，合計621,
    719 元。
  5.被告於本件事故後，已給付原告3 個月薪資，合計96,000元
    。
  6.原告自勞工保險局受領失能給付969,600 元、國泰產險公司
    理賠團體意外險保險金621,719 元及被告已付3 個月薪資96
    ,000元，合計1,687,319 元，應自原告請求被告給付之補償
    及賠償金額中扣除。
  (二)兩造有爭執事項：
  1.原告是否因本件事故受有職業災害？原告請求被告補償醫療
    費用、原領工資及殘廢補償，有無理由？其金額各應為若干
    ？
  2.被告有無過失致原告身體受傷之行為？被告有無違反保護他
    人法律致原告身體受傷之行為？原告請求被告賠償減少勞動
    能力、增加生活上需要及慰撫金，有無理由？其金額各應為
    若干？
  3.原告是否與有過失？被告得否主張過失相抵？兩造過失責任
    比例為何？被告賠償金額按過失比例減輕後為若干？
五、得心證之理由：
  (一)按勞工因遭遇職業災害而致死亡、殘廢、傷害或疾病時，雇
    主應依左列規定予以補償，但如同一事故，依勞工保險條例
    或其他法令規定，已由雇主支付費用補償者，雇主得予以抵
    充之：一勞工受傷或罹患職業病時，雇主應補償其必需之醫
    療費用…。二勞工在醫療中不能工作時，雇主應按其原領工
    資數額予以補償…。三勞工經治療終止後，經指定之醫院診
    斷，審定其身體遺存殘廢者，雇主應按其平均工資及其殘廢
    程度，一次給予殘廢補償；殘廢補償標準，依勞工保險條例
    有關之規定，勞動基準法第59條第1 款、第2 款及第3 款分
    別定有明文。次按勞動基準法第59條規定勞工遭遇之職業災
    害，依勞工安全衛生法第2 條第4 項規定，係指勞工就業場
    所之建築物、設備、原料、材料、化學物品、氣體、蒸氣、
    粉塵等或作業活動及其他職業上原因引起之勞工疾病、傷殘
    或死亡。又勞工安全衛生法第2 條第4 項所稱職業上原因，
    依該法施行細則第4 條規定，係指隨作業活動所衍生，於就
    業上一切必要行為及其附隨行為而具有相當因果關係者。經
    查：
  1.原告主張其自97年6月23日起受僱於被告，於98年4月28日維
    修輸送帶時，因滾輪轉動異常，致原告手臂被捲入輸送帶，
    因此受有右上臂開放性骨折合併創傷肘上截肢及皮膚缺損等
    傷害，係因遭遇職業災害而致傷害等語。被告並不否認自97
    年6月23日起僱用原告之事實（見本院卷第136頁），僅辯稱
    原告之工作內容並不包括維修輸送帶，於本件事故發生當日
    ，輸送帶異常，已停止運作，擔任被告廠長之范植銡，為明
    瞭輸送帶異常情形，啟動開關運作，詎在旁觀看之原告，見
    運轉中之輸送帶上有1顆小碎石，竟貿然將手伸入運轉中之
    輸送帶，欲取出該石，因此手被絞傷，係因其個人不當行為
    所致，並非職業災害云云。惟證人陳增建即當時亦受僱於被
    告現已離職之原告同事於本院審理時證述：原告平常工作內
    容為操作輸送帶清洗砂石，輸送帶故障或運轉不順時，原告
    也要負責調整，原告當天受傷經過情形，係因輸送帶鬆了，
    訴外人賴正鴻與原告一同將輸送帶調緊，因輸送帶的滾輪中
    間有砂石，要將砂石清掉，滾輪才能正常運轉，同時也在調
    整輸送帶的螺絲，看輸送帶有沒有偏左偏右，那時輸送帶因
    為要調整有在運作，原告的手因此就被捲入輸送帶等語（見
    本院卷第87至88頁）、證人王中士即當時亦受僱於被告現已
    離職之原告同事於本院審理時證述：其與原告均係擔任控制
    室機台操作人員兼司機，其工作內容包括操作輸送帶，若輸
    送帶運轉不順，由其與原告負責調整，有砂石卡住，也是由
    其與原告去處理，若輸送帶內有堆積砂石，會先停止運轉，
    用清水沖洗，若輸送帶還是無法運轉，會拿刮片來刮除砂石
    ，若有1顆怎麼弄都弄不掉，會用手快速的撥掉，有時做上
    述動作時輸送帶可能正在運轉中，在從事此項工作前後，被
    告並未對其與原告就操作機器或維修方面有安全上或是衛生
    上之訓練等語（見本院卷第89至90頁）、證人范植銡即被告
    廠長於本院審理時證述：原告係操作人員，平常工作內容為
    操作砂石場之所有機具，輸送帶運轉不順時，輸送帶左右兩
    邊各有1顆螺絲可以調整，若輸送帶有砂石卡住，先停機，
    用手或木片或用水等工具將砂石刮掉，當天原告向其表示有
    1條輸送帶的活動滾輪損壞，其派1名外勞與維修人員賴正鴻
    、陳增建及原告更換活動滾輪，換好後試車時，不知原告為
    何將手伸入輸送帶內，因此被捲入等語（見本院卷第91至93
    頁）、證人賴正鴻即被告維修人員於本院審理時證述：原告
    係操作人員，操作機具包括輸送帶，當天更換輸送帶之活動
    滾輪後，在試車時，滾輪附近有砂石，原告以手伸進輸送帶
    要將砂石撥開，可能手有碰到滾輪，因此被捲入等語（見本
    院卷第94至95頁），足證原告係被告之控制室機台操作人員
    ，其工作內容包括操作輸送帶，若輸送帶運轉不順或有砂石
    卡住，由原告負責調整處理，事發當天，因輸送帶之活動滾
    輪故障，被告廠長范植銡派原告協助維修人員賴正鴻更換活
    動滾輪後，在試車時，滾輪附近有砂石，原告以手將砂石撥
    開時，手被捲入，堪認係因遭遇職業災害而致傷害，被告上
    述抗辯，與事實不符，並不可採。
  2.茲就原告請求補償之各項金額，分述如下：
  醫療費用補償81,719元部分，門診及住院費用為21,719元，
    有收據（見本院卷第15至19及117至119頁）可稽，訂製右側
    肘上義肢費用為60,000元，有發票（見本院卷第20頁）可稽
    ，合計81,719元，堪認均屬必需，原告請求被告補償此部分
    金額，應屬有據。
  原領工資補償128,000元部分，原告主張其醫療期間為98年5
    月至8月，共4個月，其原領工資每月為32,000元，合計為
    128,000元等語。被告對於原告主張之醫療期間並不爭執（
    見本院卷第41頁至42頁），僅抗辯原領工資應以原告勞工保
    險之月投保薪資30,300元計算，且加班費不得計入，被告已
    付原告3個月薪資96,000元應扣除云云。按本法第59條第2款
    所稱原領工資，係指該勞工遭遇職業災害前1日正常工作時
    間所得之工資；其為計月者，以遭遇職業災害前最近1個月
    正常工作時間所得之工資除以30所得之金額，為其1日之工
    資，勞動基準法施行細則第31條第1項定有明文。又加班費
    係勞工因延長工時工作而獲得之報酬，為勞基法第2條第3款
    所稱工資。原告工資係按月計算，遭遇職業災害前最近1個
    月正常工作時間為98年3月份，所得工資為34,678元，有原
    告臺東縣關山鎮農會存摺（見本院卷第25頁）可稽，依上述
    標準計算，原告遭遇職業災害前1日正常工作時間所得之工
    資為1,156元（即34,678元÷30日，元以下四捨五入），依
    此計算，原告醫療期間98年5月至8月共4個月原領工資合計
    為142,188元（即1,156元×123日），原告僅請求128,000元
    ，應屬有據。惟被告抗辯於本件事故發生後已付原告3個月
    薪資合計96,000元，為兩造不爭執之事項（見本院卷第136
    頁），經扣除後，原告僅得請求32,000元。至被告抗辯原領
    工資應以原告勞工保險之月投保薪資30,300元計算云云，與
    上揭勞動基準法施行細則第31條第1項規定不符，並不可採
    。又被告抗辯加班費不得計入云云，與上揭說明不符，亦不
    可採。
  殘廢補償1,235,520 元部分：
  (1)按勞工因遭遇職業災害而致死亡或殘廢時，雇主已依勞工保
    險條例規定為其投保，並經保險人核定為職業災害保險事故
    者，雇主依本法第59條規定給予之補償，以勞工之平均工資
    與平均投保薪資之差額，依本法第53條第3 款及第4 款規定
    標準計算之，勞動基準法施行細則第34條之1 定有明文。
  (2)被告已依勞工保險條例規定為原告投保勞工保險，有勞工保
    險卡（見本院卷第21頁）可稽，原告因本件職業災害而致右
    上臂肘上截肢，依行政院勞工委員會依勞工保險條例第54條
    之1第1項規定訂定之勞工保險失能給付標準第3條規定附表
    ，一上肢肘關節以上缺損者失能等級為第五等級，原告一次
    請領失能給付，依勞工保險失能給付標準第5條規定，給付
    標準按平均日投保薪資640日計算之，依勞工保險條例第54
    條第1項規定，遭遇職業傷害增給50％亦即960日，原告已向
    勞工保險局一次請領按月投保薪資依給付標準960日計算之
    失能給付969,600元，有勞工保險局98年9月11日保給核字第
    098031030629號函（見本院卷第52頁）可稽，依上揭勞動基
    準法施行細則第34條之1規定，原告僅得請求被告給付以平
    均工資與平均投保薪資差額依同一標準即960日計算之殘廢
    補償。
  (3)按平均工資，謂計算事由發生之當日前6個月內所得工資總
    額除以該期間之總日數所得之金額，勞動基準法第2條第4款
    定有明文。原告本件職業災害發生之當日前6個月內即98 年
    4月27日至97年10月28日共182日之所得工資總額為234, 206
    元｛即98年4月27日至1日工資28,018元（31,131×27 / 30
    ）＋同年3月份工資34,678元＋同年2月份工資41,537 元＋
    同年1月份工資37,324元＋97年12月份工資45,480元＋同年
    11月份工資42,351元＋同年10月31日至28日工資4,818 元（
    即37,340×4 / 31）＝234,206元，元以下四捨五入｝，其
    平均工資為1,287元（即234,206元÷182日），有原告臺東
    縣關山鎮農會存摺（見本院卷第25至28頁）可稽，又原告平
    均月投保薪資為30,300元，平均日投保薪資為1,010 元（即
    30,300元÷30日），有勞工保險卡（見本院卷第21頁），依
    上述勞動基準法施行細則第34條之1規定標準計算，原告僅
    得請求殘廢補償265,920元｛即（1,287元－1,010 元）×
    960日＝265,920元｝，原告請求被告給付殘廢補償
    1,235,520元，於上述265,920元範圍內，方屬有據。至於被
    告抗辯平均工資應以原告勞工保險之月投保薪資30,300元計
    算云云，與上揭勞動基準法第2條第4款規定不符，並不可採
    。
  (二)按因故意或過失，不法侵害他人之權利者，負損害賠償責任
    ；違反保護他人之法律，致生損害於他人者，負賠償責任，
    但能證明其行為無過失者，不在此限，民法第184 條第1 項
    前段及第2 項分別定有明文。經查：
  1.按雇主對勞工應施以從事工作及預防災變所必要之安全衛生
    教育、訓練，勞工安全衛生法第23條第1項定有明文。此項
    規定，係以防止職業災害，保障勞工安全與健康，為其制定
    目的，應屬民法第184條第2項所指保護他人之法律。原告係
    機具操作人員，其工作內容包括操作砂石場內之輸送帶清洗
    砂石，輸送帶運轉不順或滾輪附近有砂石卡住，由原告調整
    處理，依上揭勞工安全衛生法第23條第1項規定，被告應對
    原告施以必要之安全教育訓練，惟被告從未教育原告清理輸
    送帶滾輪附近砂石前應先停止其運轉，此業據證人王中士及
    賴正鴻於本院審理時到場證述綦詳（見本院卷第89至90及94
    至95頁），堪認被告並未對於原告施以必要之安全教育訓練
    ，違反上揭勞工安全衛生法第23條第1項規定，原告將手伸
    進運轉中之輸送帶欲撥開卡住滾輪之砂石，因此手臂被捲入
    ，造成右上臂開放性骨折合併創傷肘上截肢及皮膚缺陷等傷
    害，與被告上述違反上揭勞工安全衛生法第23條第1項規定
    之行為，二者間有相當因果關係，原告請求被告就其所受損
    害負賠償責任，應屬有據。
  2.按不法侵害他人之身體或健康者，對於被害人因此喪失或減
    少勞動能力或增加生活上之需要時，應負損害賠償責任；又
    不法侵害他人之身體、健康、名譽、自由、信用、隱私、貞
    操，或不法侵害其他人格法益而情節重大者，被害人雖非財
    產上之損害，亦得請求賠償相當之金額，民法第193 條第1
    項及第195 條第1 項前段分別定有明文。茲就原告請求賠償
    之各項金額，分述如下：
  減少勞動能力之損害6,023,472 元部分：
  (1)行政院勞工委員會依勞工保險條例第54條之1第1項規定訂定
    之勞工保險失能給付標準第3條規定附表，係勞工遭遇普通
    傷害、罹患普通疾病、職業傷害或罹患職業病，經治療後，
    症狀固定，再行治療仍不能期待其治療效果，經診斷為永久
    失能者，得請領失能給付之標準，其針對失能種類及狀態所
    為之分級，得作為判斷失能程度之參考；又卷附各殘廢等級
    喪失或減少勞動能力比率表（見本院卷第59頁），係學者按
    體力勞動者為標準而擬定減少勞動能力之比率（見本卷第59
    頁），亦得作為認定體力勞動者因所受失能程度致減少勞動
    能力比率之參考。且按原告於起訴原因已有相當之證明，而
    被告於抗辯事實並無確實證明方法，僅以空言爭執者，當然
    認定其抗辯事實之非真正，而應為被告不利益之裁判（最高
    法院18年上字第1679號判例意旨參照）。原告主張其因本件
    職業災害而致右上臂肘上截肢，有慈濟醫院診斷證明書（見
    本院卷第12頁）可稽，依行政院勞工委員會依勞工保險條例
    第54條之1第1項規定訂定之勞工保險失能給付標準第3條規
    定附表，一上肢肘關節以上缺損者失能等級為第五等級，參
    酌上揭各殘廢等級喪失或減少勞動能力比率表，原告減少勞
    動能力比率為84.59％，經斟酌原告右上臂肘上截肢後，其
    右上肢完全無勞動能力，堪認相當，慈濟醫院出具之診斷證
    明書（見本院卷第97頁），亦同此認定，被告徒空言抗辯原
    告主張其減少勞動能力比率84.59％過高云云，依上揭判例
    意旨，並不可採。
  (2)按勞工年滿65歲者，雇主得強制其退休，勞動基準法第54條
    第1項第1款定有明文。原告為國中肄業，有個人基本資料（
    見本院卷第122頁）可稽，自97年6月23日起受僱於被告，擔
    任機具操作人員，原告主張其勞工保險月投保薪資為30
    ,300元，有勞工保險卡（見本院卷第21頁）可稽；原告係67
    年6月3日生，有戶籍謄本（見本院卷47頁）可稽，於本件事
    故發生時即98年4月28日為30歲又10個月，算至其年滿65 歲
    ，尚得工作34年又2個月。依此計算，原告減少勞動能力之
    損害為6,136,922元｛計算方式為：30,300元×84.59％×
    239.00000000（即月別單利(5/12)％第410月霍夫曼係數）
    ＝6,136,922元，元以下四捨五入｝，原告僅請求6,023,
    472元，應屬有據。
  非財產上損害即慰撫金100 萬元部分：
  (1)按非財產上賠償之金額是否相當，應斟酌實際加害情形、影
    響該權利是否重大、兩造身分地位，經濟狀況及其他各種情
    形，以為核定之準據（最高法院47年台上字第1221號及51年
    台上字第223 號判例意旨參照）。
  (2)原告因本件職業災害而致右上臂肘上截肢，將來無復原之可
    能，所受精神上痛苦甚鉅；原告為國中肄業，97年度所得為
    387,222 元，財產有汽車1 輛，有原告個人基本資料（見本
    院卷第122 頁）及97年度所得及財產資料附於本院訴訟救助
    卷可稽；被告資本額19,000,000元，有商業登記資料查詢（
    見本院卷第9 頁）可稽。經審酌上述情狀，原告請求被告賠
    償非財產上損害即慰撫金100 萬元過高，應以80萬元為適當
    。
  增加生活上需要即更換義肢費用100 萬元部分：
  (1)原告因右上臂肘上截肢，需裝設義肢，其更換義肢所需費用
    ，應屬必要支出，原告主張每具125,000元，每5年需更換1
    次，算至73歲，共需更換8具，業據其提出估價單（見本院
    卷第22頁）為證，被告僅爭執依原告提出之發票（見本院卷
    第20頁），其裝設義肢費用僅6萬元，足見原告主張更換義
    肢費用每具125,000元應為不實云云，惟原告主張因第一具
    義肢有全民健康保險給付，該發票所示6萬元係自負額部分
    等語，衡諸經驗常情，並斟酌原告已提出估價單，堪認原告
    上述主張應為可採。
  (2)原告係自98年10月14日開始使用義肢，有發票（見本院卷第
    20頁）可稽，依每5年更換1次計算，其至103年10月14日需
    更換義肢；又原告係67年6月3日生（見本院卷第47頁），於
    本件事故發生時即98年4月28日為30歲又10個月，依內政部
    公布之98年台灣地區簡易生命表，其平均餘命為47.15 歲，
    共需更換10具義肢。依此計算，原告於100年2月22日提起本
    件訴訟，以霍夫曼計算方式扣除中間利息，原告得請求給付
    599,808元｛計算方式為：125,000元×0.00000000 （即年
    別單利5％，下同，第4年霍夫曼係數－第3年霍夫曼係數）
    ＋125,000元×0.00000000（即第9年霍夫曼係數－第8年霍
    夫曼係數）＋125,000元×0.0000000（即第14 年霍夫曼係
    數－第13年霍夫曼係數）＋125,000元×0.0000 0000（即第
    19年霍夫曼係數－第18年霍夫曼係數）＋125,00 0元×
    0.00000000（即第24年霍夫曼係數－第23年霍夫曼係數）＋
    125,000元×0.00000000（即第29年霍夫曼係數－第28年霍
    夫曼係數）＋125,000元×0.00000000（即第34年霍夫曼係
    數－第33年霍夫曼係數）＋125,000元×0.00000000 （即第
    39年霍夫曼係數－第38年霍夫曼係數）＋125,000元×
    0.3125（即第44年霍夫曼係數－第43年霍夫曼係數）＋12
    5,000元×0.00000000（即第49年霍夫曼係數－第48年霍夫
    曼係數），元以下四捨五入｝，原告請求100萬元，於上述
    599,808元範圍內，方屬有據。
  (三)上述各項原告得請求被告給付之補償及賠償金額，醫療費用
    補償81,719元、原領工資補償32,000元、殘廢補償265,920
    元、減少勞動能力6,023,472元、非財產上損害即慰撫金80
    萬元及增加生活上需要即更換義肢費用599,808元，合計為
    7,802,919元。又原告自勞工保險局受領失能給付969,600
    元，國泰產險公司理賠團體意外險保險金621,719元，被告
    已付3個月薪資96,000元，合計1,687,319元，應自原告請求
    被告給付之補償及賠償金額中扣除，此為兩造不爭執之事項
    （見本院卷第136頁）。惟勞工保險局受領失能給付969,
    600元及被告已給付3個月薪資96,000元，已於上述計算時扣
    除，僅國泰產險公司理賠團體意外險保險金621,719元應再
    扣除，經扣除後，為7,181,200元。
  (四)至被告抗辯原告於輸送帶運轉中，貿然將手伸入機具中，就
    其所受傷害與有過失，被告得主張過失相抵云云。惟按勞動
    基準法第59條之補償規定，係為保障勞工，加強勞、雇關係
    、促進社會經濟發展之特別規定，性質上非屬損害賠償，此
    乃對受到「與工作有關傷害」之勞工，提供及時有效之薪資
    利益、醫療照顧及勞動力重建措施之制度，該補償著重於立
    即幫助勞工之生活，而非在對違反義務、具有故意過失之雇
    主加以制裁或課以責任，故職業災害補償制度之特質係採無
    過失責任主義，不問雇主主觀上有無故意過失，皆應負補償
    責任，縱使受僱人與有過失，亦不減損其權利。就原告依據
    勞基法第59條第1款、第2款及第3款規定請求補償部分，被
    告所為過失相抵之抗辯，與上述勞動基準法第59條規定之立
    法意旨不符，並不可採。又就原告依據民法第184條第1項前
    段及同條第2項規定請求賠償部分，被告所為原告與有過失
    之抗辯，苟如被告所述，清理輸送帶滾輪附近砂石前應先停
    止其運轉，為一般人均應具備之常識，無須雇主施以必要之
    安全教育訓練，上揭勞工安全衛生法第23條第1項規定，豈
    非形同具文，由此足見，被告此項抗辯，亦不可採。
六、綜上所述，原告依據勞基法第59條第1款、第2款、第3款及
    民法第184條第2項規定，請求被告給付7,181,200元，及自
    起訴狀繕本送達之翌日即100年3月24日（見本院卷第32頁）
    起至清償日止，按年息5％計算之利息，為有理由，應予准
    許；逾上開部分之請求，為無理由，不應准許。又上開應予
    准許部分，兩造分別陳明願供擔保以代釋明，聲請宣告或免
    為假執行，經核並無不合，爰分別酌定相當之擔保金額併予
    准許；至於上開不應准許部分，原告之假執行聲請即失所附
    麗，應併予駁回。
七、兩造其餘之攻擊防禦方法及未經援用之證據，經本院審酌後
    ，認為均不影響本判決之結果，自無逐一詳予論駁之必要，
    併此敘明。
八、據上論結，本件原告之訴為一部有理由，一部無理由，依民
    事訴訟法第79條、第390 條第2 項、第392 條第2 項，判決
    如主文。
中    華    民    國   100    年    11    月    9     日
                  民事庭    審判長法  官  李芳南
                                  法  官  楊憶忠
                                  法  官  陳世源
以上正本係照原本作成
如對本判決上訴，須於判決送達後20日內向本院提出上訴狀。
中    華    民    國   100    年    11    月    9     日
                                  書記官  莊惠如